【裁判字號】    97,訴,1703
【裁判日期】    970508
【裁判案由】    毒品危害防制條例
【裁判全文】
臺灣板橋地方法院刑事判決              97年度訴字第1703號
公  訴  人  臺灣板橋地方法院檢察署檢察官
被      告  甲○○
                    （另案於臺灣臺北監獄臺北分監執行）
上列被告因違反毒品危害防制條例案件，經檢察官提起公訴（97
年度毒偵字第1120、1891號），本院依簡式審判程序，判決如下
：
    主  文
甲○○施用第一級毒品，累犯，處有期徒刑拾壹月，扣案之注射
針筒壹支沒收；又施用第二級毒品，累犯，處有期徒刑捌月；又
施用第一級毒品，累犯，處有期徒刑拾壹月；又施用第二級毒品
，處有期徒刑捌月；應執行有期徒刑貳年陸月，扣案之注射針筒
壹支沒收。
    事  實
一、甲○○：(一)於民國88年間，因施用毒品案件，經臺灣臺北地
    方法院以88年度毒聲字第3 號裁定送觀察、勒戒後，認無繼
    續施用毒品傾向，於88年1 月20日執行完畢釋放出所，復經
    臺灣臺北地方法院檢察署檢察官以88年度偵緝字第40號為不
    起訴處分確定；(二)於同年間，復因施用毒品案件，經本院以
    88年度毒聲字第6555號裁定送觀察、勒戒後，認無繼續施用
    毒品傾向，於88年12月23日執行完畢釋放出所，復經臺灣板
    橋地方法院檢察署檢察官以88年度偵字第36315 號、88年度
    偵緝字第451 號為不起訴處分確定；(三)於89年間，又因施用
    毒品案件，經本院以89年度毒聲字第5868號裁定令入戒治處
    所施以強制戒治，於91年10月11日強制戒治執行完畢釋放出
    所（轉執行下述有期徒刑6 月）；此部分施用毒品犯行，並
    經本院以90年度簡字第375 號判決判處有期徒刑6 月確定，
    送監執行於92年4 月10日執行完畢；(四)於前開(三)所示之強制
    戒治執行完畢釋放後5 年內之96年間，再犯、三犯施用毒品
    案件，經本院以96年度訴字第2096號、臺灣臺北地方法院以
    96年度訴字第1291判決分別判處有期徒刑1 年2 月、1 年2
    月，減為有期徒刑7 月、7 月確定，復經臺灣臺北地方法院
    以97年度聲字第201 號裁定定應執行有期徒刑1 年確定；(五)
    於上揭(四)所示之三犯施用毒品犯行後5 年內之同年間，又因
    四犯施用毒品案件，經本院以96年度訴字第3865號判決判處
    有期徒刑9 月、10月，應執行有期徒刑1 年確定，上開(四)、
    (五)所示之數罪刑，現送監接續執行中。
二、詎其猶不知悔改，於前開一之(五)所示之四犯施用毒品犯行後
    5 年內，復分別為下列行為：
  (一)基於施用第一級毒品海洛因、第二級毒品甲基安非他命之犯
    意，於96年12月5 日上午某時許，在其位於臺北縣中和市○
    ○路151 巷47號5 樓之住處，將第一級毒品海洛因以清水混
    合稀釋後，以針筒注射之方式，另將第二級毒品甲基安非他
    命置於玻璃球上，用火燒烤吸聞所生煙霧之方式，分別施用
    第一級毒品海洛因、第二級毒品甲基安非他命各1 次；旋於
    同日23時20分許，為警在臺北縣新店市○○路698 號查獲，
    並扣得其所有而供其施用第一級毒品所用之注射針筒1 支，
    且經採集其尿液送驗，始悉上情。
  (二)又基於施用第一級毒品海洛因、第二級毒品甲基安非他命之
    犯意，於96年12月7 日上午某時許，在上開住處，將第一級
    毒品海洛因以清水混合稀釋後，以針筒注射之方式，另將第
    二級毒品甲基安非他命置於玻璃球上，用火燒烤吸聞所生煙
    霧之方式，分別施用第一級毒品海洛因、第二級毒品甲基安
    非他命各1 次；旋於翌日（即96年12月8 日）20時40分許，
    在前開住處為警查獲，復經採集其尿液送驗，始悉上情。
三、案經臺北市政府警察局移送暨臺北縣政府警察局新店分局報
    請臺灣臺北地方法院檢察署呈請臺灣高等法院檢察署令轉臺
    灣板橋地方法院檢察署檢察官偵查起訴。
    理  由
一、本案被告甲○○所犯係死刑、無期徒刑、最輕本刑為3 年以
    上有期徒刑或高等法院管轄第一審案件以外之罪，其於準備
    程序中就被訴事實為有罪之陳述，經本院告知簡式審判程序
    之旨，並聽取檢察官、被告之意見後，經合議庭裁定由受命
    法官獨任進行簡式審判程序，合先敘明。
二、上揭犯罪事實，業據被告於本院審理時坦承不諱，且被告2
    次為警查獲後所排放尿液，經採樣分別送請臺灣檢驗科技股
    份有限公司、臺灣尖端先進生技醫藥股份有限公司，先以EI
    A 酵素免疫分析法初步檢驗，再以GC/MS 氣相層析質譜儀法
    確認檢驗，均呈鴉片類及甲基安非他命陽性反應之情，有臺
    灣檢驗科技股份有限公司96年12月24日濫用藥物尿液檢驗報
    告、臺灣尖端先進生技醫藥股份有限公司96年12月20日濫用
    藥物檢驗報告各1 紙附卷可稽，此外，並有查獲照片2 張存
    卷可佐及被告所有而供其前開第1 次施用第一級毒品所用之
    注射針筒1 支扣案可資佐憑，足認被告自白與事實相符，應
    堪採信。
三、按毒品危害防制條例係於92年7 月9 日修正公布，自93年1
    月9 日施行，其中第20條、第23條將施用毒品之刑事處遇程
    序，區分為「初犯」及「5 年內再犯」、「5 年後再犯」。
    依其立法理由之說明：「初犯」，經觀察、勒戒或強制戒治
    後，應為不起訴處分或不付審理之裁定；經觀察、勒戒或強
    制戒治執行完畢釋放後，「5 年內再犯」者，因其再犯率甚
    高，原實施之觀察、勒戒及強制戒治既已無法收其實效，爰
    依法追訴或裁定交付審理。至於經觀察、勒戒或強制戒治執
    行完畢釋放後，「5 年後再犯」者，前所實施之觀察、勒戒
    或強制戒治已足以遮斷其施用毒品之毒癮，為期自新及協助
    其斷除毒癮，仍適用「初犯」規定，先經觀察、勒戒或強制
    戒治之程序。從而依修正後之規定，僅限於「初犯」及「5
    年後再犯」二種情形，始應先經觀察、勒戒或強制戒治程序
    。倘被告於5 年內已再犯，經依法追訴處罰，縱其第三次（
    或第三次以上）再度施用毒品之時間，在初犯經觀察、勒戒
    或強制戒治執行完畢釋放5 年以後，已不合於「5 年後再犯
    」之規定，且因已於「5 年內再犯」，顯見其再犯率甚高，
    原實施觀察、勒戒或強制戒治，已無法收其實效，即應依該
    條例第10條處罰（最高法院95年第7 次刑事庭會議決定要旨
    可參）。查被告有如事實欄一之(三)至(五)所示之強制戒治執行
    完畢、於強制戒治執行完畢5 年內再犯、三犯及四犯施用毒
    品犯行，經法院判處罪刑確定等情，有臺灣高等法院被告前
    案紀錄表在卷可稽，被告既曾於強制戒治執行完畢釋放後「
    5 年內再犯、三犯及四犯」施用毒品犯行，且經法院判處罪
    刑確定，又五犯本案施用第一、二級毒品之犯行，自非屬毒
    品危害防制條第20條第3 項所定「5 年後再犯」之情形。是
    被告於5 年後五犯本案施用第一、二級毒品之罪，事證明確
    ，應依法論科。
四、查海洛因、甲基安非他命係毒品危害防制條例第2 條第2 項
    第1 款、第2 款所稱之第一、二級毒品。核被告施用第一級
    毒品海洛因、第二級毒甲基安非他命各2 次之行為，係犯2
    次同條例第10條第1 項之施用第一級毒品罪及2 次同條第2
    項之施用第二級毒品罪。其施用第一、二級毒品前後，分別
    持有第一、二級毒品之低度行為，皆為施用之高度行為所吸
    收，均不另論罪。又被告有如事實欄一之(三)後段所示之犯罪
    科刑及執行情形，有臺灣高等法院被告前案紀錄表在卷可稽
    ，其於上開有期徒刑執行完畢後5 年內，故意再犯本案有期
    徒刑以上之四罪，皆為累犯，均應依刑法第47條第1 項之規
    定，加重其刑。被告所犯上開四罪間，犯意各別，罪名互異
    ，應分論併罰。爰審酌被告前因施用毒品，獲得不起訴處分
    之寬典，並經法院判處罪刑確定，仍無法戒絕毒癮，再次漠
    視法令禁制而犯本罪，惟其施用毒品所生危害，實以自戕身
    心健康為主，對於他人生命、身體、財產等法益，尚無明顯
    而重大之實害，兼衡其犯罪後坦承犯罪，已知悔悟等一切情
    狀，分別量處如主文所示之刑，並合併定應其應執行之刑，
    以示懲儆。
五、扣案之注射針筒1 支，係被告所有而供其施用第一級毒品所
    用之物，業據被告供明在卷，併依刑法第38條第1 項第2 款
    之規定，宣告沒收。又中華民國96年罪犯減刑條例雖於96年
    7 月4 日制定公布，並自同年月16日施行，然本案被告之犯
    罪日期分別為96年12月5 日、同年月7 日，均係在該條例第
    2 條所規定之96年4 月24日以後，是本案核與減刑之要件不
    符，自不得減刑，併此指明。
據上論斷，應依刑事訴訟法273 條之1 第1 項、第299 條第1 項
前段，毒品危害防制條例第10條第2 項、第1 項，刑法第11條前
段、第47條第1 項、第38條第1 項第2 款、第51條第5 款，判決
如主文。
本案經檢察官王家春到庭執行職務。
中    華    民    國    97    年    5     月    8     日
                  刑事第十九庭  法  官  鄧雅心
以上正本證明與原本無異。
如不服本判決應於送達後10日內向本院提出上訴狀。
                                書記官  王小芬
中    華    民    國    97    年    5     月    8     日
附錄本案論罪科刑法條
毒品危害防制條例第十條
施用第一級毒品者，處六月以上五年以下有期徒刑。
施用第二級毒品者，處三年以下有期徒刑。


司法院資訊處製作；財團法人民間司法改革基金會備份。
